【裁判字號】    91,訴,3470
【裁判日期】    920428
【裁判案由】    毒品危害防制條例
【裁判全文】
臺灣高雄地方法院刑事判決                        九十一年度訴字第三四七號
    公  訴  人  臺灣高雄地方法院檢察署檢察官
    被      告  甲○○
右列被告因毒品危害防治條例案件，經檢察官提起公訴（九十一年度毒偵字第五一七
六號）及移
    主  文
甲○○連續施用第一級毒品，處有期徒刑拾月。海洛因貳包（淨重零點柒玖公克，包
裝重零點肆零公克）、摻有海洛因殘渣之分裝杓壹支，均沒收銷燬之。
    事  實
一、甲○○曾於民國（下同）八十九年間因施用毒品案件，經本院以八十九年度毒聲
    字第五六一二號裁定送觀察、勒戒後，認無繼續施用毒品之傾向，經台灣高雄地
    方法院檢察署檢察官以八十九年度毒偵字第四九二六號不起訴處分確定，復於九
    十年間再因施用第二級毒品案件，經本院以九十年度毒聲字第四四六號裁定送觀
    察、勒戒後，認有繼續施用毒品之傾向，再以九十年度毒聲字第八八二號裁定令
    入戒治處所施以強制戒治一年，並另以九十一年鳳簡字第五一二號判決判處有期
    徒刑四月確定。詎其猶不知悔改，明知海洛因業經公告列為毒品防害防制條例第
    二條第二項之第一級毒品，不得非法持有、施用，仍基於施用第一級毒品海洛因
    之概括犯意，自九十一年六月十七日上午九時十分許回溯二十四小時之某時起至
    同年十二月十五日某時止，連續在其高雄縣鳥松鄉○○路七三號之住處，以將海
    洛因粉末摻入香菸內吸食之方式，施用第一級毒品海洛因多次，嗣為警分別於同
    年六月十七日上午九時十分通知定期採尿送驗，遭檢測出尿液中呈嗎啡陽性反應
    及於同年十二月十六日下午二時五十分許，在高雄縣鳳山市○○街一二八號十四
    樓遭查獲，並扣得第一級毒品海洛因二包（合計淨重０‧七九公克、包裝重０‧
    四０公克）及其所有摻有海洛因殘渣之分裝杓一支。
二、案經高雄縣警察局仁武分局移請台灣高雄地方法院檢察署檢察官偵查起訴及移送
    併案審理。
    理  由
一、訊據被告甲○○於審理中固坦承曾連續施用第一級毒品海洛因，惟矢口否認該連
    續施用毒品之期間係起於九十一年六月十七日上午九時十分許回溯二十四小時之
    某時，辯稱：伊確曾於九十一年十二月十日至同年十五日之期間內，陸續施用第
    一級毒品海洛因，惟同年六月十七日上午九時十分許所採集之尿液，經檢驗會呈
    毒品陽性反應，應係伊當時服用感冒藥及治療尿酸之西藥所造成云云。
二、經查：被告上開兩次經警採集之尿液檢體，經分送台灣檢驗科技有限公司及高雄
    市立凱旋醫院檢驗結果，認尿液中嗎啡成分呈陽性反應之情，有該公司九十一年
    六月二十八日編號ＫＺ000000000000號濫用藥物尿液檢驗報告、該
    院九十一年十二月二十五日高市凱醫檢字第七八一號煙毒尿液檢驗成績書及姓名
    代碼對照表各一紙附卷可稽，參以上開檢驗報告，分別係以免疫學分析法及ＧＣ
    ／ＭＳ氣相層析質譜法為檢驗方法，而依ＧＣ／ＭＳ氣相層析質譜法進行藥物及
    其代謝物之定性及定量分析，判斷上有如指紋之鑑定，幾乎不會有偽陽性反應發
    生等情，業經行政院國軍退除役官兵輔導委員會台北榮民醫院八十三年四月七日
    以（八三）北總內字第０三０五九號號函示明確，就此已足令人起疑被告所辯係
    因服用藥物始致尿液中嗎啡成分呈陽性反應之詞是否為真，本院另命被告提出其
    所稱服用之治療尿酸之藥物，並將之送往行政院衛生署管制藥品管理局檢驗結果
    ，認送驗藥錠均不含嗎啡成分，故服用該藥物後，尿液不至檢出嗎啡陽性反應等
    情，有該局九十二年二月二十四日管檢字第０九二００００七三０號函附檢驗成
    績書一紙在卷可參，足認被告上開所辯均係卸責之詞，難認可採。另扣案之白色
    粉末二包經送請法務部調查局鑑定結果，認均含第一級毒品海洛因成分，合計淨
    重０‧七九公克（包裝重０‧四０公克），有該局九十二年一月十四日調科壹字
    第二二００一四五八七號鑑定通知書一紙在卷可憑，又扣案之分裝杓一支，經送
    請高雄醫學大學附設中和紀念醫院檢驗結果，認呈海洛因陽性反應，亦有該院編
    號九二０一─一五一號檢驗報告一紙存卷可參，堪認該白色粉末即為海洛因，而
    分裝杓上摻有海洛因殘渣並難與之分離。再者，海洛因施用入人體後水解還原成
    嗎啡，再循嗎啡之代謝方式排出體外，百分之八十以上於投與後二十四小時內自
    尿液排出，已據行政院衛生署藥物食品檢驗局（73）藥檢壹字第０三０二二一號
    、（80）藥檢壹字第０七一二號函說明綦詳。綜上足徵被告確曾於九十一年六月
    十七日上午九時十分許回溯二十四小時之某時起至同年十二月十五日某時止，連
    續施用第一級毒品海洛因無訛。又被告曾於八十九年間因施用毒品案件，經本院
    以八十九年度毒聲字第五六一二號裁定送觀察、勒戒後，認無繼續施用毒品之傾
    向，經台灣高雄地方法院檢察署檢察官以八十九年度毒偵字第四九二六號不起訴
    處分確定，復於九十年間再因施用第二級毒品案件，經本院以九十年度毒聲字第
    四四六號裁定送觀察、勒戒後，認有繼續施用毒品之傾向，再以九十年度毒聲字
    第八八二號裁定令入戒治處所施以強制戒治一年，並另以九十一年鳳簡字第五一
    二號判決判處有期徒刑四月確定之事實，有該判決、台灣高等法院被告全國前科
    紀錄表及台灣高雄地方法院檢察署刑案資料查註紀錄表各一紙附卷可參，從而其
    於五年之內三犯本件施用毒品罪事證明確，被告上開犯行洵堪認定。
三、查海洛因屬毒品危害防制條例第二條第二項所稱之第一級毒品，不得持有、施用
    。被告竟持之以施用，核其所為，係犯毒品危害防制條例第十條第一項之施用第
    一級毒品罪。被告先後數次施用海洛因犯行，時間緊接、手法及罪名均同，顯係
    基於概括犯意而為之，為連續犯，應論以一罪。又其連續施用第一級毒品前後持
    有該毒品之低度行為，應分別被其施用之高度行為所吸收，不另論罪。爰審酌被
    告前有施用毒品之不良素行，歷經觀察、勒戒及強制戒治程序後，仍未能徹底戒
    絕毒品，顯見其意志不堅，犯後復飾詞狡卸，難認有悔改之意，本不宜寬貸，惟
    念施用毒品乃自戕一己之身體健康，尚未害及他人等一切情狀，量處如主文所示
    之刑，以資懲儆。至扣案白色粉末二包，經鑑定確為海洛因毒品，分裝杓一支上
    摻有海洛因殘渣難以析離之情，已如前述，爰均依毒品危害防制條例第十八條第
    一項前段規定，宣告沒收併銷燬之。
四、檢察官聲請併案審理部分（九十一年毒偵字第七四三四號），雖未經起訴，惟因
    上開部分與前經起訴並經論罪科刑之部分，有連續犯裁判上一罪之關係，應為起
    訴效力所及，本院自應併予審究。
五、被告於九十一年十二月十六日遭查獲時所採集之尿液檢體，經送檢驗結果，認甲
    基安非他命亦呈陽性反應之情，可參前述高雄市立凱旋醫院之煙毒尿液檢驗成績
    書自明，該部份所涉施用第二級毒品安非他命之犯嫌，應由檢察官另行偵辦，附
    此敘明。
據上論斷，應依刑事訴訟法第二百九十九條第一項前段，毒品危害防制條例第十條第
一項、第二十條第三項、第十八條第一項前段，刑法第十一條、第五十六條，判決如
主文。
本案經檢察官張啟祥到庭執行職務。
中      華      民      國      九十二    年    四      月    二十八    日
                                  臺灣高雄地方法院刑事庭
                                      審判長法官    黃三友
                                            法官    王雅苑
                                            法官    黃宗揚
右正本證明與原本無異。
如不服本判決，應於判決送達後十日內，向本院提出上訴狀。
                                          書記官    陳掌珠
中      華      民      國      九十二    年    四      月    二十八    日
附錄本案判決論罪科刑法條：
毒品危害防制條例第十條：
施用第一級毒品者，處六月以上五年以下有期徒刑。
施用第二級毒品者，處三年以下有期徒刑。


司法院資訊處製作；財團法人民間司法改革基金會備份。
